【裁判字號】    98,交聲,927
【裁判日期】    981127
【裁判案由】    違反道路交通管理處罰條例聲明異議
【裁判全文】
臺灣士林地方法院交通事件裁定         98年度交聲字第927號
原處分機關  臺北市交通事件裁決所
異  議  人
即受處分人  甲○○
上列異議人即受處分人因違反道路交通管理處罰條例案件，對於
臺北市交通事件裁決所民國98年4月29日北市裁催字第裁22-Z000
00000號裁決不服（原舉發案號：內政部警政署國道公路警察局
舉發違反道路交通管理事件通知單公警局交字第Z00000000號）
，聲明異議，本院裁定如下：
    主  文
異議駁回。
    理  由
一、按汽車行駛於高速公路、快速公路或設站管制之道路，不遵
    使用限制、禁止、行車管制及管理事項之管制規則，而未依
    規定變換車道者，處汽車駕駛人新臺幣（下同）3,000元以
    上6,000元以下罰鍰；又汽車駕駛人有第33條第1項情形之一
    者，除依原條款處罰鍰外，並記違規點數1點，道路交通管
    理處罰條例第33條第1項第4款及第63條第1項第1款分別定有
    明文。
二、原處分意旨略以：異議人即受處分人甲○○於民國98年2月
    12日18時40分許，駕駛安泰人壽保險股份有限公司所有車牌
    號碼2E-5718號自用小客車（下稱系爭車輛），行經國道一
    號南下25公里（士林出口匝道）處，因跨越槽化線變換車道
    行駛，為警以「插入連貫行駛中之車陣（跨越槽化線）」為
    由，當場攔停舉發違規，嗣異議人逾越舉發通知單上所載之
    應到案期限60日以上，仍未向原處分機關提出申訴，原處分
    機關乃於98年4月29日逕行以異議人有「行駛高速公路未依
    規定變換車道」之違規事實，依道路交通管理處罰條例第33
    條第1項第4款、第63條第1項第1款（原處分書漏引第1款）
    及違反道路交通管理事件統一裁罰基準表之規定，裁處異議
    人罰鍰6,000元，並記違規點數1點。
三、異議意旨略以：伊駕駛系爭車輛確實有超過車道，但當時係
    下班交通尖峰時間，伊是因後方車輛推擠始不慎駛出左邊白
    線外，員警所處位置無法正確判斷伊是否有違規事實，當時
    伊為避免影響交通，且員警告知罰鍰金額為600元，伊才簽
    單結案，嗣後方知罰鍰是6,000元；又伊無印象警察當場是
    否有交付舉發通知單予伊，伊曾在98年3月16日至八德監理
    所以系爭車輛車號查詢有無未繳之罰單，現場人員告知罰單
    已全繳，是此次接到原裁決書，非常驚訝，爰依法聲明異議
    云云。
四、經查：
  (一)本件異議人即受處分人甲○○於98年2月12日18時40分許
      ，駕駛系爭車輛行經國道一號南下25公里（士林出口匝道
      ）處，為警攔停舉發「插入連貫行駛中之車陣（跨越槽化
      線）」之事實，為異議人所是認，並有內政部警政署國道
      公路警察局第一警察隊98年10月9日函附舉發現場錄音光
      碟1片及內政部警政署國道公路警察局公警局交字第Z0000
      0000號舉發違反道路交通管理事件通知單（下稱舉發通知
      單）影本1紙（見本院卷第46-47、7頁）在卷可稽，此部
      分事實洵堪認定。
  (二)異議人雖辯稱伊無違規事實云云，惟查：
    1.訊據證人即當場攔停舉發之員警乙○○結證：當時天色有
      點陰暗，太陽快下山，伊站立在交流道出口，槽化線後面
      一點的彎道，距離異議人轉彎後20公尺處，該處是個斜坡
      ，不會影響視覺，可看到上方來車，當時車輛一台接一台
      ，異議人一轉彎跨越槽化線超越車陣，伊就看到，且攔停
      舉發時異議人當場坦承違規事實，並未有所質疑等語（見
      本院卷第28-30頁），核與證人即一同攔停舉發之員警丙
      ○○結證：伊站在下士林交流道外側路肩處，警車距離槽
      化線約5到10公尺，該處無死角，當時天色雖昏暗，但有
      車燈，車燈行進方向也是伊判斷舉發與否之依據，當時值
      下班時間，已排滿要下交流道之車輛，伊見異議人一直無
      法找到空隙切入車道，直到槽化線才插入連貫行駛之車陣
      ，異議人跨越槽化線時，與排隊下交流道車輛車燈速度不
      一致，故伊始舉發等語（見本院卷第30-32頁）及渠等經
      隔離訊問時各自當庭繪製之舉發現場位置圖2份（見本院
      卷第35、37頁）相符，細繹證人乙○○、丙○○上開證述
      ，就當時所處之角度、位置、目擊異議人違規情節及舉發
      經過敘述詳盡，內容尚稱合理明確，另參酌員警執行公務
      時，本身即受有行政懲處責任之監督，且到庭具結作證，
      更係以刑事責任擔保其證言之真實性，況渠等與異議人互
      不相識，彼此亦無仇怨，當不至甘冒涉犯偽證罪之風險，
      蓄意構陷異議人，應認渠等於本院經具結所為異議人於前
      開時、地行駛高速公路未依規定變換車道而跨越槽化線插
      入連貫行駛中之車陣等證言，應可採信。
    2.又經本院勘驗舉發現場錄音光碟，異議人經警攔停告知違
      規事實並開單舉發時，對違規事實並不否認而僅不斷求情
      表示：「沒辦法啊，我也不希望開那麼快」、「沒時間是
      在趕，我也不想這樣子，因為我這樣子很危險」、「你們
      想想看，我也不是故意的阿。好啦，下次真的不敢了啦，
      真的這次你饒過我」、「好啦。我會謹記在心啦」、「我
      知道，人總有疏忽的時候嘛，現在景氣那麼差，小孩子的
      學費... 」，及於員警製單完畢告知應到案日期後亦稱「
      好... 謝謝」（見本院卷第54-55頁）等語，並無異議人
      所稱員警告知罰鍰僅600元之情事，且若異議人自認並無
      違規事實，理應據理力爭，以維權益，要無藉其已有悔意
      希求免罰之理，足見異議人所辯，並不足採。
    3.另依異議人自承當時駕駛系爭車輛係欲下交流道之行向觀
      之，異議人若遭他車推擠，應係暫停讓他車自左方插入或
      向右閃躲以與他車爭道，方屬合理，斷無向左跨越槽化線
      遠離交流匝道之可能，足見異議人所辯亦與經驗法則不符
      ，而不足採信。是異議人確有原處分書認定之上開交通違
      規事實，堪予認定。
  (三)至異議人雖又辯以未收到舉發通知單，且事後向八德監理
      所以系爭車輛車號查詢並無違規記錄云云。惟：
    1.按當場舉發者，應填記駕駛人或行為人姓名、性別、出生
      年月日、地址、身分證統一編號及車主姓名、地址、車牌
      號碼、車輛種類；被查獲之駕駛人或行為人為受處分人時
      ，應於填記通知單後將通知聯交付該駕駛人或行為人簽名
      或蓋章收受之；拒絕簽章者，仍應將通知聯交付該駕駛人
      或行為人收受，並記明其事由及交付之時間；拒絕收受者
      ，應告知其應到案時間及處所，並記明事由與告知事項，
      視為已收受，違反道路交通管理事件統一裁罰基準及處理
      細則第11條第1項第1款定有明文。查證人乙○○結證：伊
      將證件還給異議人時有一併將舉發通知單給異議人，並向
      異議人清楚告知於10到15天內繳交等語（見本院卷第32頁
      ），核與本院勘驗舉發現場錄音光碟結果相符（見本院卷
      第55頁），再觀諸舉發通知單上確有異議人簽名（本院卷
      第11頁），此為異議人所不爭，則衡情若員警已製單完成
      並使異議人簽名，自無不交付舉發通知單予異議人之必要
      ，又異議人既已簽名並經員警告知罰鍰繳納期限，亦無不
      領取舉發通知單以便繳納罰鍰之理由，足認員警於製單完
      成並讓異議人簽名後，應已將舉發通知單交付異議人，且
      縱如異議人辯稱簽名後仍未收受舉發通知單，然舉發員警
      既已明確告知異議人到案時間，依前揭規定，即視為異議
      人已收受舉發通知單，是異議人所辯，仍無理由。
    2.至異議人固提出監理所窗口號碼牌1紙（見本院卷第18頁
      ），辯稱曾向八德監理所以系爭車輛車號查詢有無未繳罰
      單云云，惟本件為攔停舉發案件，處罰對象為違規行為人
      即異議人，則異議人自無法僅以系爭車輛之車號查詢本件
      違規紀錄甚明，此亦據證人乙○○結證：跨越槽化線之行
      為係罰駕駛人，非車主，故異議人以車號查不到罰單等語
      （本院卷第33頁）在卷，並經本院電話查詢原處分機關無
      訛（見本院卷第57頁），況異議人於攔停舉發時業經員警
      明確告知到案日期，已如前述，是此部分仍難執為對異議
      人有利之認定，附此敘明。
五、從而，異議人於前揭時、地確有行駛高速公路未依規定變換
    車道之違規行為，原處分機關依道路交通管理處罰條例第33
    條第1項第4款、第63條第1項第1款及違反道路交通管理事件
    統一裁罰基準表之規定，裁處異議人6,000元罰鍰，並記違
    規點數1點，核無違誤。本件異議為無理由，應予駁回。
據上論斷，應依道路交通案件處理辦法第19條，裁定如主文。
中    華    民    國    98    年    11    月    27    日
                        交通法庭法  官  謝佳純
以上正本證明與原本無異。
如不服本裁定應於裁定送達後 5日內向本院提出抗告狀。
                                書記官  游育慈
中    華    民    國    98    年    11    月    27    日


司法院資訊處製作；財團法人民間司法改革基金會備份。
